臺灣新竹地方法院行政訴訟判決　
110年度交字第8號
原      告  向榮華  
被      告  交通部公路總局新竹區監理所

代  表  人  吳季娟  
訴訟代理人  吳靜宜  
上列當事人間交通裁決事件，原告不服民國109年12月7日竹監新
四字第51-E39M77022號違反道路交通管理事件裁決，提起行政訴
訟，本院判決如下：
    主  文
原告之訴駁回。
訴訟費用新臺幣參佰元由原告負擔。
  事實及理由
一、程序事項：
（一）原告起訴時，被告交通部公路總局新竹區監理所代表人為
      黃萬益，訴訟繫屬中，於民國110年6月4日由吳季娟繼任
      為代表人，並經其聲明承受訴訟，核無不合，應予准許。
（二）本件因屬不服被告所為道路交通管理處罰條例（下稱道交
      條例）第8條之裁決而提起撤銷訴訟，依行政訴訟法第237
      條之7規定，不經言詞辯論，逕行裁判，合先敘明。
二、事實概要：
    原告於109年9月11日9時16分許，駕駛車牌號碼00-0000號自
    用小客車（下稱系爭車輛），行駛新竹市東區慈雲路經國大
    橋北向台68匝道（西向）入口前（下稱系爭路段）時，因紅
    燈超越停止線，遭民眾檢舉，為新竹市警察局第二分局（下
    稱舉發機關）以「不遵守道路交通標線之指示」違規通知單
    逕行舉發，原告不服、提出陳述，經舉發單位函復違規事實
    明確，被告遂以違反道交條例第60條第2項第3款規定，於10
    9年12月7日以竹監新四字第51-E39M77022號裁決書（下稱原
    處分），裁處原告罰鍰新臺幣（下同）900元。原告不服，
    提起本件行政訴訟。
三、本件原告主張：
    原告確於上揭時間駕駛系爭車輛於系爭路段有紅燈超越停止
    線的違規行為，因此受罰並無意見。惟當時伊係被檢舉車輛
    逼到超越停止線的，由舉發光碟影像的內容可知，斯時於伊
    後方的檢舉車輛車速極快，初無剎車的跡象，復再急剎於其
    後，伊基於擔心被其追撞，始被迫慢慢往前移動，因此才有
    超越停止線的違規行為，而系爭路段速限40公里，檢舉人顯
    有超速的行為，超速沒事、越線卻有事，甚為不合理等語，
    並聲明：原處分撤銷。
四、被告則答辯以：
    本案經舉發機關109年11月24日竹市警二分五字第109002985
    7號函復略以：本件經查證原告於違規單所載時、地，駕駛3
    H-2045號自小客車於面對號誌顯示為紅燈時，仍緩慢前行超
    越停止線之違規駕駛行為，顯已違反上揭規定，案經承辦員
    警檢視民眾檢舉之影片，依違規事實舉發無訛。復經檢視舉
    發單位所提供之影像，系爭車輛行駛至路口前，路口號誌已
    為圓形紅燈，系爭車輛仍有足夠距離可以減速並於停止線前
    停等，卻繼續超越停止線，隨後復於靜止時再繼續前行直至
    影片結束，雖原告以檢舉車輛未減速並急煞於其車後為由，
    惟由於衛星與接收儀之間相對運動的關係，其接受、轉換及
    回傳訊號之速度不一定同步，且其精準度亦與行車紀錄器之
    設備規格有關，是檢舉車輛之實際速度不得僅以行車紀錄器
    之畫面判斷。另系爭車輛於接近路口時，至行進於停止線前
    ，均緩速向前行駛，並於超越停止線後靜止後再繼續前行，
    實難以看出與檢舉車輛有何實質關聯，爰原告所陳，實難採
    認。綜上，本案經舉發機關查證違規屬實，被告依規裁處適
    法，本件原告之訴為無理由，並聲明：駁回原告之訴。
五、本院之判斷：
（一）按「車輛面對圓形紅燈表示禁止通行，不得超越停止線或
      進入路口。」、「駕駛人駕駛汽車，應遵守道路交通標誌
      、標線、號誌之指示」、「汽車駕駛人，駕駛汽車有下列
      情形之一，而本章各條無處罰之規定者，處900 元以上1,
       800 元以下罰鍰：三、不遵守道路交通標誌、標線、號
      誌之指示。」，道路交通標誌標線號誌設置規則第206 條
      第1項第5款、道路交通安全規則第90條第1項前段、道交
      條例第60條第2項第3款分別定有明文。又依違反道路交通
      管理事件統一裁罰基準表之規定，不遵守道路交通標誌、
      標線、號誌之指示，期限內繳納罰鍰或到案聽候裁決者，
      統一裁罰基準900元。是駕駛人駕車行經有燈光號誌管制
      之交岔路口，遇號誌顯示「圓形紅燈」時，應依「圓形紅
      燈」號誌之指示停止，不得超越停止線或進入路口，合先
      陳明。
（二）查上開事實概要欄所述之事實，除下述爭點外，為兩造所
      不爭執，並有舉發違反道路交通管理事件通知單送達證書
      、陳述單、檢舉光碟、汽車車籍資料查詢單、原處分書等
      在卷可稽，應認屬實。則本件之爭點在於原告是否有「不
      遵守道路交通標線之指示」之違規事實？
（三）經查，本院當庭勘驗上開檢舉光碟，結果如下：「日間天
      晴無雨、視距良好，攝影機所載車輛（下稱檢舉車輛）行
      駛於高架道路，前方有一車牌號碼00-0000 號黑色小客車
      （下稱系爭車輛）。09:15:57畫面可見，系爭車輛前方為
      畫有停止線及設置號誌燈之交岔路口，號誌燈顯示為紅燈
      ，畫面左下角顯示檢舉車輛斯時時速為54公里。09:15:58
      畫面左下角顯示，檢舉車輛時速瞬間跳至47公里。09:15:
      59畫面可見，時速瞬間跳至40公里，09:16:00畫面可見，
      時速瞬間跳至29公里，此時路口號誌燈仍為紅燈，系爭車
      輛前輪於壓到停止線後猶繼續緩速前行。09:16:01畫面可
      見，時速瞬間跳至18公里，路口號誌燈仍為紅燈，系爭車
      輛於其後輪前端壓到停止線後漸為停止，檢舉車輛亦隨之
      停下，左下角時速顯示仍為18公里。09:16:01畫面可見，
      左下角時速顯示瞬間跳至8 公里，路口號誌燈仍為紅燈，
      檢舉車輛仍為停止，惟見系爭車輛啟動前行，畫面即為結
      束。本片片長5 秒的畫面中，系爭車輛後方煞車燈始終為
      亮起，兩車於行進及停止時亦始終保有一定車距。」，此
      有110年8月20日調查證據筆錄附卷可參。由上開舉發光碟
      影像及勘驗內容可知，系爭車輛確有於燈號管制為紅燈時
      ，仍往前行駛，並於完全超越停止線後停止，原告就此亦
      不爭執，依據上開說明，足認原告確有「不遵守道路交通
      標線之指示」之客觀違規事實，至為明確。
（四）原告自承確有上開違規行為，惟主張係因斯時行駛於後方
      的檢舉車輛速度過快、且無剎車跡象，因恐其於後方追撞
      ，始於紅燈超越停止線後猶繼續行進，本件違規行為實係
      被檢舉車輛逼迫所致云云。惟由上開舉發光碟影像及勘驗
      內容可知，系爭車輛行駛至上開路口前，路口號誌已轉為
      圓形紅燈，系爭車輛仍有相當足夠的距離得以減速並及時
      於停止線前停等，且系爭車輛亦確於停止線前緩速前進、
      並於其後輪壓過停止線後靜止、隨後又再繼續前行直至影
      片結束，足見斯時原告實無不能於停止線前停等之情狀。
      縱原告主張本件違規行為係因檢舉車輛逼迫所致，惟於本
      件舉發光碟全程５分鐘的影像中，檢舉車輛的行車速度持
      續降速，且於系爭車輛停止後，檢舉車輛亦隨之靜止，兩
      車無論於行進間或停止時均始終保有一定車距，已如前述
      ，是從舉發光碟影像實無從看出檢舉車輛有任何迫近或未
      為減速的行為，反觀系爭車輛於路口前確有足夠的距離得
      以減速，且實際於接近路口時，乃至行進於停止線前，亦
      均緩速向前行駛，並於超越停止線後靜止後，復再繼續緩
      速前行，實難看出原告之違規行為與檢舉車輛之行進有何
      實質關聯，是原告上開主張，礙難採信。
（五）原告又主張檢舉人亦有超速行駛之行為，卻未為併同處罰
      不甚合理云云。惟汽車儀表板所載車輛行進速度多有賴該
      車輛所使用行車紀錄器中的GPS定位技術測得，而各家行
      車紀錄器之設備規格精準度不一，復以具有GPS定位系統
      之行車紀錄器所顯示之速度係以區間數值變動方式，是汽
      車儀表板所彰顯之速度尚無從真實反應該車實際行進速度
      ，是以縱為警方親自就超過或低於速限之違規行為進行取
      締、舉發，尚需以經經濟部定期檢定合格之雷達測速儀或
      雷射測速儀進行測速始得以確認。此由上開舉發光碟影像
      可知，於檢舉車輛一度靜止時，其儀表板所載速率猶未歸
      零可以得證。且縱檢舉車輛斯時確有超速的違規行為，亦
      無從解免原告應負之罰責，蓋人民不得要求行政機關比照
      他人未獲檢舉之不法利益而授予相同之不法利益，亦即人
      民不得主張「不法之平等」，是以原告本身既確有本件違
      規行為，則其指稱獨遭舉發、有所不公一節，縱認屬實，
      亦無從據此解免應負之罰責至明，合先陳明。
（六）綜上所述，原告駕駛系爭車輛有於上揭時間、地點「不遵
      守道路交通標線之指示」之違規行為，被告依道交條例第
      60條第2項第3款規定，以原處分裁處原告罰鍰900元，並
      無違誤。原告以前述理由訴請撤銷原處分，為無理由，應
      予駁回。
六、本件判決基礎已臻明確，兩造其餘攻防方法及訴訟資料經本
    院斟酌後，核與判決結果不生影響，爰不一一詳予論述，併
    此敘明。
七、本件第一審裁判費為300 元，應由原告負擔，並確定第一審
    訴訟費用額如主文第2 項所示。
八、據上論結，本件原告之訴為無理由，依行政訴訟法第237條
    之7、第98條第1項前段、第237條之8第1項、第237條之9、
    第104條、民事訴訟法第93條，判決如主文。
中　　華　　民　　國　　110 　年　　11　　月　　4 　　日
                  行政訴訟庭　法　官　林南薰
為正本係照原本作成。
如不服本判決，應於判決送達後20日內，以原判決違背法令為理
由，向本院提出上訴狀並表明上訴理由（原判決所違背之法令及
其具體內容或依訴訟資料可認為原判決有違背法令之具體事實）
，並繳納上訴裁判費新臺幣750 元。
中　　華　　民　　國　　110 　年　　11　　月　　4 　　日
                              書記官　陳麗麗